【裁判字號】    99,監宣,33
【裁判日期】    990615
【裁判案由】    監護宣告
【裁判全文】
臺灣屏東地方法院民事裁定              99年度監宣字第33號
聲  請  人  丙○○
相  對  人  乙○○
上列聲請人聲請監護宣告事件，本院裁定如下：
    主  文
宣告乙○○（男、民國○○○年○月○○日生、身分證統一編號
：Ｚ000000000號）為受監護宣告人。
選定甲○○（女、民國○○○年○月○○日生、身分證統一編號
：Ｚ000000000號）為受監護宣告人乙○○之監護人。
指定丙○○（男、民國○○○年○○月○○日生、身分證統一編
號：Ｚ000000000號）為會同開具財產清冊之人。
聲請費用新臺幣壹仟元由受監護宣告之人負擔。
    理  由
一、聲請意旨略以：聲請人丙○○之兄長即相對人乙○○（男，
    民國○○年○ 月○○日出生，身分證統一編號：Ｚ000000000號，
    住屏東縣潮州鎮○○路80號）因腦中風後遺症，致不能為意
    思表示或受意思表示，或不能辨識其意思表示之效果，為此
    依民法第14條第1 項之規定，聲請對其為監護之宣告等語。
二、聲請人主張上開各情，業據其提出衛生署新竹醫院診斷證明
    書、戶籍謄本等件為證，並經本院囑託臺灣新竹地方法院法
    官前往署立新竹醫院，於鑑定人林正修醫師前點呼相對人，
    另就相對人之精神及心智狀況訊問鑑定人，經鑑定人鑑定結
    果，認相對人於98年8 月1 日三度中風，經診斷為出血性腦
    中風，造成顱內出血，經接受插管引流手術治療，並轉至署
    立新竹醫院接受復健治療。相對人於鑑定時，意識模糊，對
    於鑑定人之問題，有部分回應，但呈現語意不清的情形，語
    言及認知功能明顯退化。綜合相對人的精神狀態，日常生活
    功能，家庭事務及財務處理能力，研判目前相對人為多次腦
    中風造成器質性腦病變，因精神障礙致不能為意思表示或受
    意思表示，建議為監護之宣告等情，有臺灣新竹地方法院99
    年5 月31日新院燉家家99家助字第4 號函所附訊問筆錄、東
    元綜合醫院99年5 月26日東祕總字第0990000949號函附之鑑
    定報告各1 份在卷可憑。本院綜合上開勘驗結果及鑑定人之
    意見，認相對人確因心智缺陷，致不能為意思表示或受意思
    表示，亦不能辨識其意思表示之效果，故聲請人聲請對相對
    人為監護之宣告為有理由，應予准許。
三、按受監護宣告之人應置監護人；法院為監護之宣告時，應依
    職權就配偶、四親等內之親屬、最近一年有同居事實之其他
    親屬、主管機關、社會福利機構或其他適當之人選定一人或
    數人為監護人，並同時指定會同開具財產清冊之人；法院選
    定監護人時，應依受監護宣告之人之最佳利益，優先考量受
    監護宣告之人之意見，審酌一切情狀，並注意下列事項：一
    、受監護宣告之人之身心狀態與生活及財產狀況。二、受監
    護宣告之人與其配偶、子女或其他共同生活之人間之情感狀
    況。三、監護人之職業、經歷、意見及其與受監護宣告之人
    之利害關係。四、法人為監護人時，其事業之種類與內容，
    法人及其代表人與受監護宣告之人之利害關係，修正後之民
    法第1110條、第1111條第1 項、第1111條之1 定有明文。
四、查相對人自中風後均係由其配偶甲○○照顧及處理相關事宜
    ，本院審酌甲○○為相對人之配偶，長期協助照護相對人，
    由其負責護養及照顧相對人並管理其財產，應能符合相對人
    之最佳利益，爰選定甲○○為監護人。另依上開規定，法院
    於選定監護人時，應同時指定會同開具財產清冊之人，及依
    民法第1113條準用同法第1099條之規定，監護開始時，監護
    人對於受監護人之財產，應依規定會同遺囑指定、當地直轄
    市、縣（市）政府指派或法院指定之人，於二個月內開具財
    產清冊，並陳報法院。為使甲○○得於期限內開具財產清冊
    並陳報法院，並衡酌丙○○乃相對人之弟，有意願擔任會同
    開具財產清冊之人，爰併指定丙○○為會同開具財產清冊之
    人。
五、依民事訴訟法第608 條第1 項、非訟事件法第24條第1 項，
    裁定如主文。
中    華    民    國    99    年    6     月    15    日
                        家事庭法  官  趙家光
以上正本係照原本作成。
如不服本裁定關於選定監護人及指定會同開具財產清冊之人等部
分，應於送達後10日內向本院提出抗告狀，並繳納抗告費新臺幣
1,000元；其餘關於宣告監護之部分，不得抗告。
如欲申請辦理監護登記，宜先確定本裁定是否生效。
中    華    民    國    99    年    6     月    15    日
                              書記官  簡慧瑛

司法院資訊處製作；財團法人民間司法改革基金會備份。
